【裁判字號】    99,易,216
【裁判日期】    990628
【裁判案由】    違反森林法
【裁判全文】
臺灣花蓮地方法院刑事判決               99年度易字第216號
公  訴  人  臺灣花蓮地方法院檢察署檢察官
被      告  乙○○
            甲○○
上列被告因違反森林法案件，經檢察官提起公訴（99年度偵字第
1726號），被告於本院準備程序中就被訴之事實為有罪之陳述，
經合議庭裁定改行簡式審判程序，本院判決如下：
    主  文
乙○○攜帶兇器竊取森林副產物，累犯，處有期徒刑柒月。扣案
之鑿刀壹把、頭燈及圓鏡各壹個均沒收。
甲○○竊取森林副產物，累犯，處有期徒刑參月，如易科罰金，
以新臺幣壹仟元折算壹日。
    事  實
一、乙○○前於民國95年間因詐欺案件，經臺灣臺東地方法院判
    處有期徒刑3月，後經裁定減刑為有期徒刑1月又15日，於96
    年11月15日易科罰金執行完畢；甲○○前於88年、91年間因
    違反槍砲彈藥刀械管制條例、竊盜及違反森林法等案件，經
    臺灣臺南地方法院、臺灣高等法院花蓮分院、臺灣嘉義地方
    法院判處有期徒刑5年2月、1年6月、1年10月及1年 2月，並
    裁定其中違反森林法及竊盜部分減刑為有期徒刑9月及7月，
    4罪合併應執行有期徒刑8年1月確定，於97年 11月18日假釋
    出監交付保護管束，於98年 8月21日保護管束期滿執行完畢
    。詎 2人均仍不知悔改，竟分別基於為自己不法所有之意圖
    ，於99年 3月20日上午11時許，一同搭乘真實姓名、年籍不
    詳綽號為「阿祥」男子所駕駛之車輛上山，分別在花蓮縣秀
    姑巒事業區第56林班地內，甲○○以徒手之方式竊取雀不踏
    （含濕重585公克）及燈稱花6株；乙○○則持客觀上足以對
    人之生命、身體安全構成威脅可供兇器使用之鑿刀 1把，以
    鑿刀、頭燈及圓鏡，竊取牛樟芝（含袋濕重約 135公克）及
    金線蓮 10株（濕重9.5公克），甲○○與乙○○各自竊取上
    開物品後，即於翌日下午一同搭乘不知情之林春南所駕駛之
    車輛離開。嗣於該日下午 5時25分許，行經花蓮縣卓溪鄉古
    風村秀巒部落崙天產業道路必勇橋頭北端時，為警查獲，並
    起出雀不踏（含濕重585公克）、燈稱花6株、牛樟芝（含袋
    濕重約135公克）及金線蓮10株（濕重9.5公克），及扣得鑿
    刀1把、頭燈及圓鏡各1個，而查悉上情。
二、案經花蓮縣警察局玉里分局報告臺灣花蓮地方法院檢察署檢
    察官偵查起訴。
    理  由
一、按刑事訴訟法第273條之1第 1項規定，除被告所犯為死刑、
    無期徒刑、最輕本刑為 3年以上有期徒刑之罪、或高等法院
    管轄第一審案件者外，於審判期日前之程序進行中，被告先
    就被訴事實為有罪之陳述時，審判長得告知被告簡式審判程
    序之旨，並聽取當事人、代理人、辯護人及輔佐人之意見後
    ，裁定進行簡式審判程序。經查，本件被告 2人被訴違反森
    林法等案，為前開不得進行簡式審判程序以外之案件，且被
    告於本院行準備程序時就被訴事實為有罪之陳述，經本院告
    知被告簡式審判程序之旨，並聽取被告之意見後，爰依前開
    刑事訴訟法第273條之1第 1項之規定，當庭裁定改依簡式審
    判程序並由受命法官獨任審判之，合先敘明。
二、上開犯罪事實，業據被告 2人於警詢、偵查中及本院審理時
    均坦承不諱，核與證人即行政院農業委員會林務局花蓮林區
    管理處玉里工作站技術士余志剛於警詢時證述之情節相符，
    復有贓物認領保管單1份、現場照片10張附卷及鑿刀1把、頭
    燈及圓鏡各1個扣案足憑，是被告2人自白核與事實相符，犯
    行堪以認定，應依法論科。
三、按所謂「副產物」，指樹皮、樹脂、種實、落枝、樹葉、灌
    籐、竹筍、草類、菌類及其他主產物以外之林產物，國有林
    林產物處分規則第3條第2款著有明文，本案查獲之雀不踏、
    燈稱花、牛樟芝及金線蓮均為森林法所稱之副產物；又扣案
    之鑿刀為金屬製品，並有鋒利之刀鋒，在客觀上足對人之身
    體、生命構成威脅，為兇器。核被告乙○○所為，係犯森林
    法第50條之罪，應依刑法第321條第1項第 3款之攜帶兇器竊
    盜罪處斷；被告甲○○所為係犯森林法第50條之罪，應依刑
    法第320條第1項之竊盜罪處斷。被告乙○○前於95年間因詐
    欺案件，經臺灣臺東地方法院判處有期徒刑 3月，後經裁定
    減刑為有期徒刑1月又15日，於96年 11月15日易科罰金執行
    完畢；被告甲○○前於88年、91年間因違反槍砲彈藥刀械管
    制條例、竊盜及違反森林法等案件，經臺灣臺南地方法院、
    臺灣高等法院花蓮分院、臺灣嘉義地方法院判處有期徒刑 5
    年2月、1年6月、1年10月及1年2月，並裁定其中違反森林法
    及竊盜部分減刑為有期徒刑9月及7月， 4罪合併應執行有期
    徒刑8年1月確定，於97年11月18日假釋出監交付保護管束，
    於98年 8月21日保護管束期滿執行完畢等情，有臺灣高等法
    院被告前案紀錄表2份在卷可稽，被告2人前受有期徒刑執行
    完畢，於 5年內故意再犯本件有期徒刑以上之罪，均為累犯
    ，均應依刑法第47條第 1項規定加重其刑。爰審酌被告乙○
    ○前有詐欺之前科，被告甲○○前科累累，素行不佳，被告
    甲○○因母親久病未癒，聽信民間偏方，而至國有林地竊取
    雀不踏及燈稱花供母食用，被告乙○○則因肝病竊取牛樟芝
    ，供己自行食用， 2人竊取森林副產物之價值、對國家林務
    造成之損失，及犯罪後坦承犯行，已見悔意，態度良好等一
    切情狀，量處如主文所示之刑，並就被告甲○○部分諭知易
    科罰金之折算標準。末查，扣案之鑿刀1把、頭燈及圓鏡各1
    個，係被告乙○○所有，且係供被告乙○○犯本案所用之工
    具，亦據被告乙○○供述在卷，應依刑法第38條第1項第2款
    規定宣告沒收。
據上論斷，應依刑事訴訟法第273條之1第1項、第299條第1 項前
段，森林法第50條，刑法第11條前段、第321條第1項第3款、第3
20條第1項、第47條第1項、第41條第1項前段，第38條第 1項第2
款，判決如主文。
本案經檢察官吳宇青到庭執行職務。
中    華    民    國    99    年    6     月    28    日
                  刑事第三庭    法  官  湯國杰
以上正本證明與原本無異。
如不服本判決應於收受送達後10日內向本院提出上訴書狀，並應
敘述具體理由。其未敘述上訴理由者，應於上訴期間屆滿後20日
內向本院補提理由書(均須按他造當事人之人數附繕本)「切勿逕
送上級法院」。告訴人或被害人如對於本判決不服者，應具備理
由請求檢察官上訴，其上訴期間之計算係以檢察官收受判決正本
之日期為準。
中    華    民    國    99    年    6     月    28    日
                                書記官

附錄本判決論罪之法律條文：
森林法第50條
竊取森林主、副產物，收受、搬運、寄藏、收買贓物或為牙保者
，依刑法規定處斷。
中華民國刑法第321條第1項:
犯竊盜罪而有左列情形之一者，處6月以上、5年以下有期徒刑：
一、於夜間侵入住宅或有人居住之建築物、船艦或隱匿其內而犯
    之者。
二、毀越門扇、牆垣或其他安全設備而犯之者。
三、攜帶兇器而犯之者。
四、結夥三人以上而犯之者。
五、乘火災、水災或其他災害之際而犯之者。
六、在車站或埠頭而犯之者。
前項之未遂犯罰之。
中華民國刑法第320條第1項:
意圖為自己或第三人不法之所有，而竊取他人之動產者，為竊盜
罪，處5年以下有期徒刑、拘役或5百元以下罰金。
意圖為自己或第三人不法之利益，而竊佔他人之不動產者，依前
項之規定處斷。
前二項之未遂犯罰之。

司法院資訊處製作；財團法人民間司法改革基金會備份。
